【裁判字號】    97,易,963
【裁判日期】    971124
【裁判案由】    詐欺
【裁判全文】
臺灣桃園地方法院刑事判決               97年度易字第963號
公  訴  人  臺灣桃園地方法院檢察署檢察官
被      告  甲○○
上列被告因詐欺案件，經檢察官提起公訴（97年度偵緝字第842
號），被告於準備程序中就被訴事實為有罪之陳述，經本院合議
庭裁定由受命法官進行簡式審判程序獨任審理，本院判決如下：
    主  文
甲○○幫助意圖為自己不法之所有，以詐術使人將本人之物交付
，處拘役伍拾玖日，如易科罰金，以新臺幣壹仟元折算壹日。
    犯罪事實
一、甲○○雖明知社會上詐騙案件層出不窮，提供自己的金融機
    構帳戶供不相識之人使用，足以幫助他人提領獲取詐欺之犯
    罪所得，竟仍不違背其本意，基於幫助詐欺取財之不確定故
    意，於民國97年10月31日前某日，在不詳地點，將其於台新
    國際商業銀行中壢分行申設之帳戶（帳號：00000000000000
    號，下稱台新銀行中壢分行）及渣打國際商業銀行中原簡易
    型分行（帳號；000000000000號，下稱渣打銀行中原分行）
    之存摺、金融卡及密碼，交予真實姓名年籍不詳之人，嗣某
    詐騙集團成員（成年人）於取得該等存摺、金融卡及密碼後
    ，即基於意圖為自己不法所有之犯意，而為下列犯行：
  (一)於同年10月31日某時（起訴書誤載為11月31日），撥打乙○○之電話，佯稱係網路拍賣賣家，並以其當初買賣誤設將匯
    款設為分期付款，應終止分期付款為由，要求乙○○將錢匯
    到指定帳戶內云云，致乙○○陷於錯誤，按指示於同日晚間
    10時5 分許，至高雄縣三民區○○路86號之萊爾富便利商店
    內以自動櫃員機匯款新臺幣（下同）3 萬9 千元至上開乙○○之台新銀行中壢分行帳戶內，並隨即遭該詐騙集團成員領
    取。
  (二)於同年11月1 日某時（起訴書誤載為12月1 日），撥打丙○○之電話，佯稱係臺南地檢署檢察官趙中岳，並以其在玉山
    銀行因為開了一個人頭帳戶，銀行存款將被凍結，要求丙○○將錢匯到指定帳戶內供詐騙集團人員保管云云，致丙○○
    陷於錯誤，按指示於同日中午12時59分許，至高雄縣鳳山市
    ○○路163 號之上海商業儲蓄銀行（下稱上海銀行）櫃檯匯
    款新臺幣43萬9 千元至上開丙○○之上揭渣打銀行中原分行
    帳戶內，並隨即遭該詐騙集團成員領取。
二、嗣因乙○○、丙○○事後發覺有異，經報警處理而循線偵悉
    上情。
三、案經乙○○訴由桃園縣政府警察局大園分局移送臺灣桃園地
    方法院檢察署檢察官偵查後偵查起訴及丙○○訴由臺北市政
    府警察局北投分局移送臺灣士林地方法院檢察署檢察官呈請
    臺灣高等法院檢察署檢察長令轉臺灣桃園地方法院檢察署檢
    察官偵查起訴。
    理  由
壹、證據能力部分：
一、按被告以外之人於審判外之陳述，雖不符同法第159 條之1
    至之4 之規定，而經當事人於審判程序同意作為證據，法院
    審酌該言詞陳述或書面陳述作成時之情況，認為適當者，亦
    得為證據，刑事訴訟法第159 條之5 第1 項定有明文。
二、查本件被告及檢察官於審判程序中就下述證據資料屬傳聞證
    據，且不符刑事訴訟法第159 條之1 至之4 之規定者，均同
    意作為證據，而本院審酌各該證據資料作成時之一切客觀情
    況，認為適當，故得為證據。
貳、認定犯罪事實之證據及理由：
一、訊據被告甲○○對於前揭時地交付帳戶之事實均坦承不諱，
    此外復查：
  (一)被害人乙○○、丙○○因分別誤信詐欺集團成員分別稱其網
    路匯款設定有誤或帳戶遭凍結，需至自動櫃員機操作更正或
    將金錢匯至指定帳戶供保管云云，而分別依該詐欺集團成員
    之指示於前揭時、地，先後將款項匯入被告之上開帳戶，旋
    即經提領一空等情，已據渠等於警詢時指述綦詳，並有甲○○上揭存摺影本2 份、存摺存款交易明細各2 份、自動櫃員
    機交易明細單1 紙、上海商業匯出匯款申請書1 紙（見臺灣
    桃園地方法院檢察署97年度偵字第11871 號卷第30、46- 61
    頁、臺灣桃園地方法院97年度偵字第1221號卷第14、31頁）
    在卷可佐，是前開被害人確有因遭詐騙而轉帳匯款至被告之
    上開帳戶內之事實自堪認定。
  (二)再按個人金融帳戶乃個人理財之重要工具，進出款項將影響
    其個人社會信用評價，具有強烈之屬人性及隱私性，其重要
    性昭然皆知，一般人均會將存摺、提款卡等物分開來妥善保
    管，然據被告所述其係將其所有之2 份金融機構存摺、提款
    卡等物均放置一處，且將該金融機構之存摺、提款卡等物隨
    身攜帶，此已悖於常情，另就取得被告上開帳戶之詐欺集團
    而言，其既係利用被告帳戶作為收取騙得款項之工具，且確
    有被害人因受騙而匯款至上開帳戶內，衡情該詐欺集團當無
    可能選擇一隨時可能遭帳戶所有人掛失而無法使用之帳戶，
    作為收取款項之用，否則，倘該詐欺集團尚未及實施詐欺犯
    行，甚者已實施詐欺犯行而未及提領詐得款項前，該帳戶所
    有人已先行將帳戶掛失甚至將帳戶內詐得之匯款提領一空，
    則該詐欺集團豈非徒勞無功、一無所獲？故被告辯稱上開帳
    戶係遺失等情，顯不合常理。
  (三)綜上，被告之上開帳戶存摺與提款卡等物，應可認定係由被
    告交付予他人使用，隨後被告再以遺失為由以求脫免犯罪責
    。又按一般民眾向金融機構申請開立存款帳戶並無任何特殊
    之資格限制，其皆可以存入最低開戶金額之方式，任意於金
    融機構申請開立存款帳戶，且一人並可於不同之金融機構申
    設多數之存款帳戶使用，此屬眾所周知之事實，又利用他人
    帳戶從事詐欺取財之方式，亦為傳播媒體廣為報導，依一般
    人之社會生活經驗，若見他人不以自己名義申請帳戶，反而
    向人收集存款帳戶供己使用，衡情對於該帳戶是否供不法之
    使用，當有合理之懷疑，故被告應可預見提供帳戶金融卡、
    密碼等物供他人使用，有幫助他人從事詐欺取財犯行之可能
    ，惟被告竟仍將其申辦之銀行帳戶存摺、提款卡、密碼等物
    均交予他人使用，足見其主觀上對於提供帳戶之行為，縱令
    因而幫助他人為詐欺取財之行為，亦不違反其本意，其有幫
    助詐欺取財之不確定故意，至屬灼然。綜上，本案事證明確
    ，被告犯行堪以認定，應予依法論科。
二、按幫助犯之成立，主觀上行為人須有幫助故意，客觀上須有
    幫助行為，亦即須對於犯罪與正犯有共同之認識，而以幫助
    之意思，對於正犯資以助力，而未參與實施犯罪之行為者而
    言（參照最高法院75年度台上字第1509號、88年度台上字第
    1270號刑事判決意旨）。被告將其開立之前開帳戶之存摺、
    金融卡及密碼交付予他人供作詐欺集團使用，使該詐欺集團
    作為對被害人實施詐欺取財犯罪之工具，顯係基於幫助他人
    實施詐欺取財犯行之故意，且所為顯係詐欺取財罪名之構成
    要件以外之行為，是核被告所為係犯刑法第30條第1 項前段
    、第339 條第1 項之幫助詐欺罪。被告乃基於幫助之犯意參
    與本案犯行，所為復非屬詐欺取財之構成要件行為，為幫助
    犯，爰依刑法第30條第2 項之規定，按正犯之刑減輕之。被
    告一行為觸犯數幫助詐欺罪名，為同種想像競合犯，應從重
    論以一罪。爰審酌被告提供上開金融機構帳戶供他人詐欺取
    財，助長詐騙財產犯罪之風氣，且因被告提供個人帳戶，致
    使執法人員難以追查該詐騙集團成員之真實身分，增加被害
    人尋求救濟之困難，並擾亂金融交易往來秩序，危害社會正
    常交易安全，犯罪所生危害非輕，兼衡被害人損失之金額、
    被告犯罪之動機、目的、手段、智識程度及犯罪後坦承犯行
    之態度，量處如主文所示之刑，並諭知如易科罰金之折算標
    準，以資懲儆。
據上論斷，應依刑事訴訟法第452 條、第299 條第1 項前段、第
273 條之1 第1 項，刑法第339 條第1 項、第55條、第41條第1
項前段，刑法施行法第1 條之1 第1 項、第二項前段，判決如主
文。
本案經檢察官柯博齡到庭執行職務。
中    華    民    國    97    年    11    月    24    日
                  刑事第五庭審判長  法  官   江春瑩
以上正本證明與原本無異。
如不服本判決應於收受判決後10日內向本院提出上訴書狀，並應
敘述具體理由。其未敘述上訴理由者，應於上訴期間屆滿後20日
內向本院補提理由書 (均須按他造當事人之人數附繕本)「 切勿
逕送上級法院」。
                                   書記官    羅婉榕
中    華    民    國    97    年    11    月    24    日
中華民國刑法第339條
（普通詐欺罪）意圖為自己或第三人不法之所有，以詐術使人將
本人或第三人之物交付者，處5 年以下有期徒刑、拘役或科或併
科1 千元以下罰金。
以前項方法得財產上不法之利益或使第三人得之者，亦同。
前二項之未遂犯罰之。


司法院資訊處製作；財團法人民間司法改革基金會備份。
